臺灣花蓮地方法院刑事判決
111年度原金訴字第67號
公  訴  人  臺灣花蓮地方檢察署檢察官
被      告  楊芷涵



            林子豪


共      同
選任辯護人  吳育胤律師（法扶律師）
上列被告因違反洗錢防制法等案件，經檢察官提起公訴（111年
度偵字第1149號、第1401號），被告於本院準備程序中就被訴之
事實為有罪之陳述，經合議庭裁定改由受命法官獨任依簡式審判
程序審理，並判決如下：
    主  文
楊芷涵幫助犯洗錢防制法第十四條第一項之一般洗錢罪，處有期
徒刑貳月，併科罰金新臺幣壹萬元，罰金如易服勞役，以新臺幣
壹仟元折算壹日。緩刑貳年，緩刑期間並應履行如附表所示之內
容。
林子豪幫助犯洗錢防制法第十四條第一項之一般洗錢罪，處有期
徒刑貳月，併科罰金新臺幣壹萬元，罰金如易服勞役，以新臺幣
壹仟元折算壹日。
    事實及理由
一、本案被告楊芷涵、林子豪（以下除各別稱其姓名者外，合稱
    被告2人）所犯之罪，均非死刑、無期徒刑、最輕本刑為3年
    以上有期徒刑之罪，或高等法院管轄第一審之案件，其等於
    本院準備程序進行中，就被訴事實為有罪之陳述，經告以簡
    式審判程序之旨，並聽取檢察官、被告2人及其等共同選任
    辯護人之意見後，本院合議庭裁定改依簡式審判程序進行審
    理，是本案之證據調查，依刑事訴訟法第273條之2規定，不
    受同法第159條第1項、第161條之2、第161條之3、第163條
    之1及第164條至第170條規定之限制，合先敘明。
二、本件犯罪事實及證據，除犯罪事實欄末3行所載「00000000
    0000000」，更正為「00000000000000」；證據部分補充「
    被告2人於本院準備程序及審理中之自白」外，餘均引用檢
    察官起訴書（如附件）之記載。
三、論罪科刑：
　㈠論罪說明：
　⒈刑法上之幫助犯，係指以幫助之意思，對於正犯資以助力，
    而未參與實行犯罪之行為者而言（最高法院49年台上字第77
    號判例意旨參照）。被告楊芷涵經被告林子豪之介紹及指示
    ，將帳戶資料提供予詐欺集團成員「黃彥浩」，該成員復轉
    交詐騙集團使用，供該集團成員對告訴人吳欣城、被害人周
    佳翰施以詐術，使其等陷於錯誤，迨其等依指示匯款至指定
    帳戶，再經不詳之人轉匯至本案帳戶後提領現金，而為他人
    之詐欺取財行為提供助力，所實行者非屬詐欺取財之構成要
    件行為，且係基於幫助犯意為之。另被告2人提供帳戶資料
    予他人，固非屬洗錢防制法第2條所稱之洗錢行為，不成立
    一般洗錢罪之正犯，然被告2人主觀上認識該帳戶可能作為
    對方收受、提領特定犯罪所得使用，對方提領後會產生遮斷
    金流以逃避國家追訴、處罰之效果，仍基於幫助之犯意，提
    供帳戶資料，以利洗錢之實行，應論以一般洗錢罪之幫助犯
    （最高法院108年度台上字第3101號判決意旨參照）。
　⒉核被告2人所為，均係犯刑法第30條第1項前段、第339條第1
    項之幫助詐欺取財罪，以及刑法第30條第1項前段、洗錢防
    制法第14條第1項之幫助一般洗錢罪。
　⒊被告2人所幫助之詐欺集團成員詐騙被害人周佳翰3次接續依
    指示匯款，皆係本於同一詐欺取財之犯意，於密切接近之時
    地實施，侵害同一之法益，各行為之獨立性極為薄弱，依一
    般社會健全觀念，在時間差距上，難以強行分開，在刑法評
    價上，以視為數個舉動之接續施行，合為包括之一行為予以
    評價，較為合理，應屬接續犯，以一罪論。
　⒋被告2人以一提供帳戶資料之行為，同時幫助正犯詐騙2名被
    害人，並遮斷資金流動軌跡，均係以一行為同時觸犯數罪名
    ，為想像競合犯，均應依刑法第55條之規定從一重以幫助一
    般洗錢罪處斷。
　㈡累犯不予加重之說明：
　　法院於審酌被告是否適用累犯規定而加重其刑時，訴訟程序
    上應先由檢察官就前階段被告構成累犯之事實，以及後階段
    應加重其刑之事項，主張並具體指出證明方法後，法院才需
    進行調查與辯論程序，而作為是否加重其刑之裁判基礎。前
    階段構成累犯事實為檢察官之實質舉證責任，後階段加重量
    刑事項為檢察官之說明責任，均應由檢察官分別負主張及具
    體指出證明方法之責。倘檢察官未主張或具體指出證明方法
    時，可認檢察官並不認為被告構成累犯或有加重其刑予以延
    長矯正其惡性此一特別預防之必要，且為貫徹舉證責任之危
    險結果所當然，是法院不予調查，而未論以累犯或依累犯規
    定加重其刑，即難謂有應調查而不予調查之違法（最高法院
    110年度台上字第5660號判決意旨參照）。是依臺灣高等法
    院被告前案紀錄表，被告林子豪前因不能安全駕駛致交通危
    險案件，經本院判處徒刑確定，先後於108年3月13日、108
    年12月27日易科罰金執行完畢，其於5年以內故意再犯本案
    有期徒刑以上之罪，構成累犯，惟檢察官就被告前階段之累
    犯事實並未於起訴書中具體主張，按上開說明，本院自不應
    論以累犯，但基於累犯資料本來即可以在刑法第57條第5款
    「犯罪行為人之品行」中予以負面評價，自仍得就被告林子
    豪構成累犯之前科，列為刑法第57條第5款所定「犯罪行為
    人之品行」之審酌事項。
　㈢刑之減輕事由：
　  被告2人均係基於幫助之犯意，並未實際參與詐欺及一般洗
    錢犯行，所犯情節較正犯輕微，均為幫助犯，爰依刑法第30
    條第2項規定減輕其刑，又被告2人均於本院審判中自白幫助
    犯洗錢罪，均依洗錢防制法第16條第2項規定減輕其刑，並
    均依法遞減之。
　㈣爰審酌被告2人將帳戶資料提供予詐欺集團成員使用，所為紊
    亂社會正常交易秩序，並使不法之徒藉此輕易於詐騙後取得
    財物，造成詐欺犯罪偵查困難，幕後犯罪人得以逍遙法外，
    致使此類犯罪手法層出不窮，嚴重危害交易秩序與社會治安
    ，惟念被告2人犯後坦承犯行，被告2人與被害人周佳翰達成
    和解，告訴人吳欣城經本院合法通知而未遵期到院調解，此
    部分未能達成調解難認可歸責於被告2人，暨被告楊芷涵前
    無犯罪紀錄、被告林子豪前有不能安全駕駛致交通危險罪前
    科之素行，有臺灣高等法院被告前案紀錄表存卷可查，兼衡
    被告2人智識程度、生活狀況、被害人2人遭詐欺所受損害、
    被告楊芷涵犯罪所得利益等一切情狀，各量處如主文所示之
    刑，並就罰金部分諭知易服勞役之折算標準，以資懲儆。
　㈤緩刑宣告部分：
　  被告楊芷涵未曾因故意犯罪而受有期徒刑以上刑之宣告，有
    臺灣高等法院被告前案紀錄表附卷可考，其因一時失慮，致
    罹刑典，犯後又已坦承犯行，且經被害人周佳翰同意給予緩
    刑之機會，有本院公務電話紀錄可證，經此刑之宣告後，應
    能知所警惕而無再犯之虞，本院認其所受刑之宣告以暫不執
    行為適當，爰依刑法第74條第1項第1款之規定，併宣告緩刑
    2年，以啟自新。另為確保被告楊芷涵能如期支付被害人損
    害賠償，並使被告楊芷涵知所警惕，爰依刑法第74條第2項
    第3款之規定，命被告楊芷涵應依如附表所示之內容，向被
    害人支付損害賠償，以維護被害人權益，此部分為緩刑宣告
    附帶之條件，依刑法第74條第4項規定，得為民事強制執行
    名義。若被告楊芷涵不依約按期履行前述負擔，且情節重大
    足認原宣告之緩刑難收其預期效果，而有執行刑罰之必要，
    依刑法第75條之1第1項第4款之規定，得撤銷其緩刑宣告。
四、沒收部分：
  ㈠被告2人提供帳戶資料後，於對方作為不法使用詐欺、洗錢
　  期間，被告2人已喪失對於該帳戶內款項之實際管領權限，
　  且被害人之受騙款項匯入後，隨即遭行騙之人轉出並提領，
　  均非被告2人實際持有該等詐騙犯罪所得及洗錢之標的款項
    ，自無從依洗錢防制法第18條第1項前段規定宣告沒收。
　㈡卷內尚無證據可認被告林子豪有分得被害人受騙後所匯出之
    款項或曾因交付帳戶而取得對價等情形，自無從對被告林子
    豪為犯罪所得沒收之宣告。被告楊芷涵固自承其獲得1萬元
    之報酬，惟被告楊芷涵與被害人周佳翰達成和解，按月分期
    賠償被害人周佳翰38,500元，因被告楊芷涵現應給付之賠償
    金額已逾前述報酬，若再予宣告沒收其犯罪所得，顯有過苛
    之虞，故依刑法第38條之2第2項規定，不予宣告沒收。
據上論斷，應依刑事訴訟法第273條之1第1項、第299條第1項前
段、第310條之2、第454條第2項，判決如主文。
本案經檢察官林俊廷提起公訴，檢察官林于湄到庭執行職務。
中　　華　　民　　國　　111 　年　　12　　月　　5 　　日
　　　　　　　　　刑事第四庭  法　官  梁昭銘　
以上正本證明與原本無異。
如不服本判決應於收受送達後20日內向本院提出上訴書狀，並應
敘述具體理由。其未敘述上訴理由者，應於上訴期間屆滿後20日
內向本院補提理由書(均須按他造當事人之人數附繕本)「切勿逕
送上級法院」。告訴人或被害人如對於本判決不服者，應具備理
由請求檢察官上訴，其上訴期間之計算係以檢察官收受判決正本
之日期為準。
辯護人依據刑事訴訟法第346條、公設辯護人條例第17條及律師
法第32 條第2項、第36條等規定之意旨，尚負有提供法律知識、
協助被告之義務（含得為被告之利益提起上訴，但不得與被告明
示之意思相反）。
因疫情而遲誤不變期間，得向法院聲請回復原狀。
中　　華　　民　　國　　111 　年　　12　　月　　7 　　日
                              書記官  唐千惠
附錄本案論罪科刑法條全文：
洗錢防制法第14條
有第二條各款所列洗錢行為者，處七年以下有期徒刑，併科新臺
幣五百萬元以下罰金。
前項之未遂犯罰之。
前二項情形，不得科以超過其特定犯罪所定最重本刑之刑。
中華民國刑法第339條
意圖為自己或第三人不法之所有，以詐術使人將本人或第三人之
物交付者，處5年以下有期徒刑、拘役或科或併科50萬元以下罰
金。
以前項方法得財產上不法之利益或使第三人得之者，亦同。
前二項之未遂犯罰之。
附表：
緩刑條件 楊芷涵應給付周佳翰新臺幣（下同）3萬8千5百元，給付方式：自民國112年1月起，按月於每月15日前，匯款6千元至周佳翰指定之中華郵政帳戶（帳號詳卷），至全部清償完畢為止，如有一期未履行，視為全部到期。